---
title: "Practica 2"
author: "Tipologia y Ciclo de Vida De Los Datos"
date: "Diciembre 2021"
output:
  html_document:
    number_sections: no
    toc: yes
    toc_depth: 2
  pdf_document: 
    number_section: no
    toc: yes
    latex_engine: xelatex
lang: es
---

> Antes de empezar cargamos todas las librerías necesarias.

```{r}
if(!require(DataExplorer)){
    install.packages('DataExplorer', repos='http://cran.us.r-project.org')
    library(DataExplorer)
}
```

******
# 1- Descripción del dataset
******

> Nuestra selección del dataset es: Red Wine Quality de.

> * https://www.kaggle.com/uciml/red-wine-quality-cortez-et-al-2009

> Tenemos dos conjuntos de datos que están relacionados con variantes tinto y blanco del vino portugués "Vinho Verde".

> Ambos datasets contienen 12 variables númericas:

> * **fixed.acidity**: el nivel de la acidez fija.
  * **volatile.acidity**: el nivel de la acidez volátil.
  * **citric.acid**: el nivel del ácido cítrico.
  * **residual.sugar**: el nivel del azúcar residual.
  * **chlorides**: el nivel de los cloruros.
  * **free.sulfur.dioxide**: el nivel del dióxido de azufre libre.
  * **total.sulfur.dioxide**: el nivel del dióxido de azufre total.
  * **density**: el nivel de la densidad.
  * **pH**: el nivel del pH.
  * **sulphates**: el nivel de los sulfatos.
  * **alcohol**: el nivel del alcohol.
  * **quality**: la calidad.

> La pregunta que nos planteamos gira entorno a las propiedades y calidad del vino (incluye la comparativa entre diferentes tipos de vinos): 

> * ¿Qué propiedades fisicoquímicas hacen que un vino (tinto y/o blanco) sea bueno?

******
# 2- Integración y selección de los datos de interés
******

> Nuestra propuesta pasa por integrar ambos datasets en uno nuevo `dt_winequality` que contenga una nueva variable para determinar si el vino es tinto o blanco.

> Primero realizamos la carga del archivos de datos `winequality-red.csv` y añadimos una nueva variable `type` con valor `red`.

```{r}
dt_red_wines<-read.csv("../datasets/winequality-red.csv", header=T, sep=";")
type<-"red"
dt_red_wines<-cbind(type, dt_red_wines)
```

> A continuación realizamos la carga del archivos de datos `winequality-white.csv` y añadimos también la variable `type` esta vez con valor `white`.

```{r}
dt_white_wines<-read.csv("../datasets/winequality-white.csv", header=T, sep=";")
type<-"white"
dt_white_wines<-cbind(type, dt_white_wines)
```

> Con las funciones `dim()` y `str()` comparamos las dimensiones de los conjuntos de datos y sus estructuras antes de realizar la integración de ambos datasets.

```{r}
dim(dt_red_wines)
str(dt_red_wines)
dim(dt_white_wines)
str(dt_white_wines)
```

> Los resultados nos muestran que ambos datasets contienen 13 variables contínuas y que el dataset de los vinos blancos es hasta tres veces más grande que el dataset de los vinos rojos.

```{r}
dt_winequality<-rbind(dt_red_wines, dt_white_wines)
dim(dt_winequality)
```

> Los resultados muestran que los datos (6497 observaciones y 13 variables) se han integrado correctamente.

******
# 3- Limpieza de datos
******

## 3.1 - Valores perdidos

> Las funciones `introduce(dt_winequality)` y `plot_intro(dt_winequality)` describen la información básica para los datos de entrada.

```{r}
introduce(dt_winequality)
plot_intro(dt_winequality)
```

> Observamos que no hay valores perdidos.

## 3.2 - Identificación y tratamiento de valores extremos

> Diagrama de caja para la variable `fixed.acidity`.

```{r}
boxplot(dt_winequality$fixed.acidity[dt_winequality$type=="red"],
        dt_winequality$fixed.acidity[dt_winequality$type=="white"],
        main="fixed.acidity", names=c("red", "white"))
```

> Diagrama de caja para la variable `volatile.acidity`.

```{r}
boxplot(dt_winequality$volatile.acidity[dt_winequality$type=="red"],
        dt_winequality$volatile.acidity[dt_winequality$type=="white"],
        main="volatile.acidity", names=c("red", "white"))
```

> Diagrama de caja para la variable `citric.acid`.

```{r}
boxplot(dt_winequality$citric.acid[dt_winequality$type=="red"],
        dt_winequality$citric.acid[dt_winequality$type=="white"],
        main="citric.acid", names=c("red", "white"))
```

> Diagrama de caja para la variable `residual.sugar`.

```{r}
boxplot(dt_winequality$residual.sugar[dt_winequality$type=="red"],
        dt_winequality$residual.sugar[dt_winequality$type=="white"],
        main="residual.sugar", names=c("red", "white"))
```

> Diagrama de caja para la variable `chlorides`.

```{r}
boxplot(dt_winequality$chlorides[dt_winequality$type=="red"],
        dt_winequality$chlorides[dt_winequality$type=="white"],
        main="chlorides", names=c("red", "white"))
```

> Diagrama de caja para la variable `free.sulfur.dioxide`.

```{r}
boxplot(dt_winequality$free.sulfur.dioxide[dt_winequality$type=="red"],
        dt_winequality$free.sulfur.dioxide[dt_winequality$type=="white"],
        main="free.sulfur.dioxide", names=c("red", "white"))
```

> Diagrama de caja para la variable `total.sulfur.dioxide`.

```{r}
boxplot(dt_winequality$total.sulfur.dioxide[dt_winequality$type=="red"],
        dt_winequality$total.sulfur.dioxide[dt_winequality$type=="white"],
        main="total.sulfur.dioxide", names=c("red", "white"))
```

> Diagrama de caja para la variable `density`.

```{r}
boxplot(dt_winequality$density[dt_winequality$type=="red"],
        dt_winequality$density[dt_winequality$type=="white"],
        main="density", names=c("red", "white"))
```

> Diagrama de caja para la variable `pH`.

```{r}
boxplot(dt_winequality$pH[dt_winequality$type=="red"],
        dt_winequality$pH[dt_winequality$type=="white"],
        main="pH", names=c("red", "white"))
```

> Diagrama de caja para la variable `sulphates`.

```{r}
boxplot(dt_winequality$sulphates[dt_winequality$type=="red"],
        dt_winequality$sulphates[dt_winequality$type=="white"],
        main="sulphates", names=c("red", "white"))
```

> Diagrama de caja para la variable `alcohol`.

```{r}
boxplot(dt_winequality$alcohol[dt_winequality$type=="red"],
        dt_winequality$alcohol[dt_winequality$type=="white"],
        main="alcohol", names=c("red", "white"))
```

> Diagrama de caja para la variable `quality`.

```{r}
boxplot(dt_winequality$quality[dt_winequality$type=="red"],
        dt_winequality$quality[dt_winequality$type=="white"],
        main="quality", names=c("red", "white"))
```

******
# 4- Análisis de datos
******

## 4.1 - Selección del grupo de datos que se quiere analizar

## 4.2 - Comprobación de la normailidad y homogeneidad de la varianza

## 4.3 - Pruebas estadísticas

******
# 5- Representación de los resultados
******

******
# 6- Resolución del problema
******
